【裁判字號】    99,抗,57
【裁判日期】    990813
【裁判案由】    聲請定其應執行刑
【裁判全文】
臺灣高等法院花蓮分院刑事裁定            99年度抗字第57號
抗  告  人  甲○○
上列抗告人因違反毒品危害防制條例案件，不服臺灣花蓮地方法
院中華民國99年7月12日裁定（99年度聲字第330號），提起抗告
，本院裁定如下：
    主  文
抗告駁回。
    理  由
一、抗告意旨略以：
  (一)抗告人所犯如附表所示案件之各罪應執行有期徒刑分別為:
    (1)編號1，台灣花蓮地方法院98年度訴字第410號刑事判決，
      判處有期徒刑1年；
    (2)編號2，台灣花蓮地方法院98年度花簡字第1114號刑事判
      決，判處有期徒刑6月；
    (3)編號3至15，台灣花蓮地方法院98年度訴字第469號刑事判
      決，判處有期徒刑16年；
    (4)編號16、17，台灣花蓮地方法院99年度訴字第71號刑事判
      決，判處有期徒刑1年；
    (5)編號18至20，台灣花蓮地方法院98年度訴字第573號刑事
      判決，判處有期徒刑4年10月；
    上開數裁判有期徒刑累計為23年4月，原裁定定應執行有期
    徒刑23年3月，僅相差1個月，與往例定執行刑多數減輕刑度
    之情形不同，此影響抗告人權益甚鉅。
  (二)抗告人所犯之罪刑在審理時均坦承不諱，尤其在販賣第一、
    二級毒品犯行，該審理之法院無不認定抗告人在犯後態度良
    好，坦承不諱，爰依法惠及抗告人兩次輕其刑，在販賣第一
    級毒品罪均判處有期徒刑8年，販賣第二級毒品罪均判處有
    期徒刑2年、4年，其予抗告人重啟自新之勇氣，其美意實難
    能可貴，殊值重視，此應屬內部界限之法律目的及法律秩序
    之理念所在。職是，原裁定在考量時，至少應引為參考不得
    與其理念相悖，方屬適法，非謂定執行刑時，除符合刑法第
    51條之規定外，即毫無任何拘束。
  (三)抗告人所犯附表所示案件，期間相隔雖2個月（98年3月及98
    年5月），但係出於同一份之監聽譯文中分別移送，若兩案
    （98年度訴字第469號、573號）併合於同法院同一案件審理
    ，其應執行之刑應可減輕幾年，然在訴訟程序分離之情況，
    反使抗告人陷於不利之地。
  (四)抗告人現已年近50歲，如裁定23年餘之徒刑，勢必終老於牢
    獄之中，期冀重新獲得自由之機會必全然不可求得，而盱衡
    其犯行之態樣，似無就此剝奪餘生自由之必要。為此提出抗
    告，請撤銷原裁定。
二、按法律上屬於自由裁量之事項，並非概無法律性之拘束。法
    院就自由裁量權之行使，除不得逾越法律所規定範圍之外部
    性界限外，尚應受比例原則、公平正義原則之規範，謹守法
    律秩序之理念，體察法律之規範目的，使其結果實質正當，
    合於裁量之內部性界限，俾與立法本旨相契合。刑法第51條
    第5款規定數罪併罰，宣告多數有期徒刑者，應於各刑中之
    最長期以上，各刑合併之刑期以下，定其應執行之刑期，但
    不得逾30年，其就數罪併罰，固非採併科主義，而係採限制
    加重主義，就俱發各罪中，以最重之宣告刑為基礎，由法院
    參酌他罪之宣告刑，裁量加重定之，且不得逾法定之30年最
    高限制，此即外部性界限。然上揭定其應執行刑，既屬刑法
    賦予法院自由裁量之事項，其應受內部性界限之拘束，要屬
    當然。而刑法修正將連續犯、常業犯規定悉予刪除，考其立
    法目的，係基於刑罰公平原則考量，杜絕僥倖犯罪心理，並
    避免鼓勵犯罪之誤解，乃改採一行為一罪一罰。是定其刑期
    時，除仍應就各別刑罰規範之目的、輕重罪間體系之平衡、
    整體犯罪非難評價、各行為彼此間之偶發性、與被告前科之
    關聯性、各行為所侵害法益之專屬性或同一性、數罪對法益
    侵害之加重效應、罪數所反映之被告人格特性與犯罪傾向、
    社會對特定犯罪（例如一再殺人或販毒行為）處罰之期待等
    ，為綜合判斷外，尤須參酌上開實現刑罰公平性，以杜絕僥
    倖、減少犯罪之立法意旨，為妥適之裁量，倘違背此內部性
    界限，即屬權力濫用之違法，最高法院98年度台上字第1942
    號裁判意旨可資參照。
三、本件抗告人甲○○所犯如原裁定附表所示：(一)編號1施用第
    一級毒品，經原審法院98年度訴字第410號刑事判決判處有
    期徒刑1年確定。(二)編號2施用第二級毒品，經原審法院98年
    度花簡字第1114號刑事簡易判決判處有期徒刑6月確定；(三)
    編號3至12販賣第一級毒品共10罪，經原審法院98年度訴字
    第469號刑事判決各判處有期徒刑8年；編號13至15販賣第二
    級毒品共3罪，經同一刑事判決各判處有期徒刑2年；並將編
    號3至15各罪宣告之刑合併應執行有期徒刑16年確定；(四)編
    號16施用第一級毒品，經原審法院99年度訴字第71號刑事判
    決判處有期徒刑10月；編號17施用第二級毒品，經同一刑事
    判決判處有期徒刑4月；並將編號16、17宣告刑合併定應執
    行有期徒刑1年確定；(五)編號18至20販賣第二級毒品3罪，經
    原審法院98年度訴字第573號刑事判決各判處有期徒刑4年；
    合併定應執行刑有期徒刑4年10月確定。以上20罪符合數罪
    併罰定應執行刑之規定，原審法院因依檢察官之聲請，在宣
    告刑最長期（即有期徒刑8年）以上，各刑合併之刑期（即
    有期徒刑100年8月）以下，裁定抗告人應執行有期徒刑23年
    3月，並未逾有期徒刑30年，且合於刑法第51條第5款規定之
    外部性界限，自屬適法。再者，抗告人所犯附表所示20罪之
    數個裁判中，已分別就各行為彼此間之偶發性、各行為所侵
    害法益、數罪對法益侵害之加重效應、罪數所反映之抗告人
    特性與犯罪傾向、社會對特定犯罪處罰之期待等為綜合之判
    斷，而定其應執行刑。原審法院98年度訴字第469號刑事判
    決將抗告人所犯數罪原宣告之有期徒刑86年，定應執行有期
    徒刑16年；99年度訴字第71號刑事判決將抗告人所犯數罪原
    宣告之有期徒刑1年2月，定應執行有期徒刑1年；98年度訴
    字第573號刑事判決將原宣告之有期徒刑12年，定應執行有
    期徒刑4年10月，已大幅縮減應執行之刑度，本件原審法院
    再依檢察官之聲請將附表所示20罪定應執行刑，既在前揭數
    個裁判已定執行刑之內部界限內（即有期徒刑23年4月以下
    ），衡量抗告人整體犯罪之非難評價，而定應執行有期徒刑
    23年3月，已將數個裁判中縮減應執行刑度之利益歸於抗告
    人，未使抗告人更陷於不利，抗告人對原審定執行刑裁量權
    之適法行使任意指摘，為無理由，應予駁回。
四、據上論斷，應依刑事訴訟法第412條，裁定如主文。
中    華    民    國    99    年    8     月    13    日
                  刑事庭審判長法  官  謝志揚
                              法  官  賴淳良
                              法  官  劉雪惠
以上正本證明與原本無異。
如不服本裁定，應於裁定送達後5日內向本院提出再抗告狀。再
抗告書狀，並應敘述抗告之理由。
中    華    民    國    99    年    8    月    16    日
                              書記官  李德霞

司法院資訊處製作；財團法人民間司法改革基金會備份。
